【裁判字號】    91,簡上,219
【裁判日期】    920312
【裁判案由】    損害賠償等
【裁判全文】
臺灣臺北地方法院民事判決    九十一年度簡上字第二一九號
    上  訴  人  甲○○
    訴訟代理人  俞雨聲
    被  上訴人  乙○○
右當事人間請求損害賠償等事件，上訴人對於中華民國九十年十二月二十八日臺灣臺
北地方法院臺北簡易庭九十年度北簡字第一四七七一號第一審判決提起上訴，本院判
決如左：
    主      文
原判決廢棄，發回本院臺北簡易庭。
    理      由
一、按第一審之訴訟程序有重大瑕疵者，第二審法院得廢棄原判決而將事件發回原法
    院。但以維持審級制度認有必要時為限。前項情形，如兩造合意願由第二審法院
    就該事件為裁判者，應即自為判決。又民事訴訟法第四百五十一條第一項及第五
    十二條第二項之判決，得不經言詞辯論為之。同法第四百五十一條第一項、第二
    項及第四百五十三條分別定有明文，前述規定於對於簡易訴訟程序第一裁判之上
    訴程序準用之，民事訴訟法第四百三十六條之一第三項亦有明文。次按地方法院
    獨任法官將應適用通常訴訟程序之事件，誤為簡易訴訟事件，依簡易程序而為第
    一審判決者，當事人對之提起上訴，第二審法院即地方法院合議庭得準用民事訴
    訟法第四百五十一條第一項規定，為發回之判決者，雖以當事人在第一審程序曾
    依同法第一百九十七條第一項行使責問權者為限（最高法院八十六年度台簡上字
    第三六號判決參照），但若當事人未到場辯論，則無喪失民事訴訟法第一百九十
    七條第一項所定責問權之情形，此時第二審法院即地方法院合議庭即得準用民事
    訴訟法第四百五十一條第一項規定，為發回之判決（司法院第十九期司法業務研
    究會期研究意見即採此見解，載於民事法律問題研究彙編第八輯第四七○至四七
    二頁）。
二、本件上訴人起訴主張：因被上訴人於民國九十年六月一日上午十時在臺灣高等法
    院刑事庭審理九十年度上訴字一○三九號偽造文書案件時，經法官問：「股權轉
    讓書訂定以後你有無拿到甲○○（即本件上訴人）在公司所使用的印鑑章？」，
    答以：「沒有。甲○○的公司印鑑章還放在總經理張哲融處繼續使用，八十四年
    八月十日張哲融向我回報說甲○○、俞雨聲和另外一個人帶大陸人去搶公司的錢
    三十萬元，還有拿走公司全部的印鑑章。」等語，顯以傳述方法，當庭散布足以
    毀損上訴人名譽，為此依民法第一百八十四條第一項、第一百九十五條第一項規
    定，請求被上訴人賠償新台幣（下同）一元精神慰撫金及提出書面道歉等語。
三、惟查，上訴人起訴狀所載應受判決事項之聲明可分為二項，其中第一項「被上訴
    人應給付上訴人一元」部分，依民事訴訟法第四百三十六條之八第一項之規定，
    固應適用小額訴訟程序；惟聲明第二項「被上訴人應提出書面道歉」部分，係命
    被上訴人為一定之行為，尚非民事訴訟法第四百二十七條第一項或同法第四百三
    十六條之八第一項規定，得行簡易訴訟程序或小額訴訟程序者，是本件即應全部
    適用普通訴訟程序。次查，被上訴人於原審言詞辯論期日，並未到庭，是對原審
    誤用簡易訴訟程序，並未喪失民事訴訟法第一百九十七條第一項所定之責問權，
    則揆諸首揭說明，並審酌原審誤普通訴訟程序為簡易訴訟程序，訴訟程序顯有重
    大瑕疵，有礙於當事人之審級利益，且被上訴人均未到場，並未合意由第二審法
    院就該事件為裁判，第二審法院無從自為判決，是不經言詞辯論，將原判決廢棄
    發回，以資適法。
四、依民事訴訟法第四百三十六條之一第三項、第四百五十一條第一項前段、第四百
    五十三條，判決如主文。
中      華      民      國    九十二    年      三      月      十二    日
                                  民事第一庭審判長法      官  陳邦豪
                                                  法      官  王貞秀
                                                  法      官  陳盈如
右為正本係照原本作成
本判決不得上訴
中      華      民      國    九十二    年      三      月      十二    日
                                                  法院書記官  高秋芬


司法院資訊處製作；財團法人民間司法改革基金會備份。
